【裁判字號】    97,智上易,8
【裁判日期】    970514
【裁判案由】    侵權行為損害賠償
【裁判全文】
臺灣高等法院民事判決                 97年度智上易字第8號
上  訴  人  甲○○
被  上訴人  社團法人臺灣音樂著作權協會
法定代理人  乙○○
訴訟代理人  丁○○
            丙○○
上列當事人間請求侵權行為損害賠償事件，上訴人對於中華民國
97年1 月15日臺灣板橋地方法院96年度智字第30號第一審判決提
起上訴，本院於97年4月30日言詞辯論終結，判決如下：
    主      文
原判決關於命上訴人給付超過新台幣陸萬元本息部分，及該部分
假執行之宣告，暨訴訟費用之裁判均廢棄。
上開廢棄部分，被上訴人在第一審之訴及假執行之聲請均駁回。
其餘上訴駁回。
第一、二審訴訟費用由上訴人負擔百分之八，餘由被上訴人負擔
。
    事實及理由
壹、程序部分：
    被上訴人陳明其法定代理人已變更為乙○○，爰聲明承受訴
    訟，有其提出之法人登記證書一紙附卷可稽（本院卷第27頁
    ），核無不合，應予准許。
貳、實體部分：
一、被上訴人起訴主張：上訴人於其經營之「麗金聲音樂餐坊」
    使用之電腦伴唱機內，有未經被上訴人同意或授權而為公開
    演出之歌曲，包括有「老爺車」、「挽仙桃」、「傷心海」
    、「回鄉的我」、「癡情癡情」、「天塊創治人」、「出外
    心茫茫」、「吃虧的愛情」、「到底為啥代」、「南鯤鯓之
    戀」、「酒女的心聲」、「惜別的海岸」、「給你騙不知」
    、「無人關心我」、「癡情臺西港」、「斷線的吉他」等16
    首歌曲（下稱系爭歌曲），上訴人於其開設之公開營業場所
    內，提供系爭歌曲予不知情之消費者公開演唱。嗣經被上訴
    人告知，上訴人仍置之不理，續而侵害被上訴人之著作財產
    權。上訴人上開行為係觸犯著作權法第92條第1 項之規定，
    侵害被上訴人之音樂著作財產權，上訴人之侵權行為與被上
    訴人之損害間，具有因果關係。爰依民法第184 條、著作權
    法第88條規定，請求上訴人賠償。求為判決：上訴人應給付
    被上訴人新臺幣（下同）750,000 元，及自起訴狀繕本送達
    翌日起至清償日止，按年息5%計算之利息。
二、上訴人則以：雖然伊店內有被上訴人系爭歌曲的帶子，但伊
    根本沒有播放，也沒有人演唱過，而伊也沒有任何營利行為
    ，所以無必要作任何賠償。是被上訴人公司的人，到伊店裡
    自行播放的等語，資為抗辯。
三、原審判決上訴人應給付被上訴人240,000 元，及自民國（下
    同）96年3 月15日起至清償日止，按年息5%計算之利息。駁
    回被上訴人其餘之訴。上訴人就其不利部分提起上訴，上訴
    聲明為：(一)原判決不利於上訴人部分廢棄。(二)上廢棄部分，
    被上訴人在第一審之訴駁回。被上訴人答辯聲明：上訴駁回
    。
四、按專屬授權之被授權人在被授權範圍內，得以著作財產權人
    之地位行使權利，並得以自己名義為訴訟上之行為。次按因
    故意或過失不法侵害他人之著作財產權或製版權者，負損害
    賠償責任。著作權法第37條第4項前段、第88條第1項分別定
    有明文。經查：
  (一)被上訴人為專屬授權管理音樂著作之公開演出、公開播送之
    社團法人，就系爭歌曲於授權範圍內得以著作財產權人之地
    位行使權利，有著作權仲介團體許可證明書、音樂著作權管
    理契約書、被上訴人管理之著作權財產權目錄、音樂著作財
    產權讓與證明書附原法院檢察署96年度偵字第1252號卷宗可
    稽。
  (二)次查，上訴人係址設於臺北縣板橋市○○街34號「麗金聲音
    樂餐坊」之負責人，明知「老爺車」、「挽仙桃」、「傷心
    海」、「回鄉的我」、「癡情癡情」、「天塊創治人」、「
    出外心茫茫」、「吃虧的愛情」、「到底為啥代」、「南鯤
    鯓之戀」、「酒女的心聲」、「惜別的海岸」、「給你騙不
    知」、「無人關心我」、「癡情臺西港」、「斷線的吉他」
    等16首歌曲，係歌曲創作人或受讓人所享有著作權之音樂著
    作，並分別將系爭歌曲音樂著作之重製、公開播送、公開演
    出等權利，授權予被上訴人，未經被上訴人之同意，不得擅
    自公開演出。上訴人未經被上訴人之同意或授權，基於擅自
    以公開演出之方式侵害他人之音樂著作財產權之同一犯意，
    自95年6月1日向訴外人林月桂頂讓上開音樂餐坊之日起，擅
    自將載有系爭歌曲之金嗓點唱伴唱機，置於前開其所經營之
    音樂餐坊內，持續供不特定人消費點唱播放，以此公開演出
    之方式侵害被上訴人對系爭歌曲音樂著作之音樂著作財產權
    。上訴人前開行為經原法院刑事庭以違反著作權法，判決上
    訴人擅自以公開演出之方法侵害他人之著作權，處拘役40日
    ，如易科罰金，以1,000元折算1日。有臺灣板橋地方法院刑
    事簡易判決96年度簡字第1113號確定判決在卷可稽。上訴人
    將未經被上訴人同意或授權之系爭歌曲透過點唱機設備，供
    不特定之公眾點唱，將該音樂著作內容傳達於現場之公眾，
    為可認定之事實。是以，被上訴人主張上訴人係侵害其對系
    爭歌曲之著作財產權，應負損害賠償責任，為有理由。上訴
    人辯稱伊沒有播放，也沒有人演唱過，無必要為賠償云云，
    為不可採。
五、按著作權法第88條第2項、第3項分別規定：「前項損害賠償
    ，被害人得依左列規定擇一請求：一依民法第216 條規定請
    求。但被害人不能證明其損害時，得以其行使權利依通常情
    形可得預期之利益，減除被侵害後行使同一權利所得利益之
    差額，為其所受損害。二請求侵害人因侵害行為所得之利益
    。但侵害人不能證明其成本或必要費用時，以其侵害行為所
    得之全部收入，為其所得利益」、「依前項規定，如被害人
    不易證明其實際損害額，得請求法院依侵害情節，在新臺幣
    1萬元以上100萬元以下酌定賠償額。如損害行為屬故意且情
    節重大者，賠償額得增至新臺幣500 萬元」。經查，被上訴
    人未立證證明其所受損害，上訴人經營該音樂餐坊僅6 個月
    ，系爭歌曲固存放於點唱機設備供不特定之公眾點唱，惟查
    獲當時並無客人於現場點唱，為被上訴人所不爭執（本院卷
    第41頁反面）且系爭歌曲已銷售多年並非新曲，侵害情節尚
    屬輕微，茲審酌前開侵害情節，上訴人之賠償金額以60,000
    元，可認適當。從而，被上訴人請求上訴人應給付60,000元
    ，及自起訴狀繕本送達翌日，即96年3 月15日起至清償日止
    ，按週年利率5%計算之利息，為有理由，應予准許，逾此部
    分之請求，為無理由，應予駁回。
六、綜上所述，被上訴人本於著作權及侵權行為之法律關係，請
    求上訴人給付60,000元本息，為有理由，應予准許。逾此所
    為請求，為無理由，應予駁回。原審就超過上開應准許部分
    ，為上訴人敗訴之判決，並為假執行之宣告，自有未洽。上
    訴意旨就此部分指摘原判決不當，求予廢棄改判，為有理由
    。至於上開應准許部分，原審判命上訴人給付，並為假執行
    之宣告，核無違誤，上訴意旨，就此部分，仍執陳詞，指摘
    原判決不當，求予廢棄，為無理由，應駁回其上訴。
七、各刑事案卷附卷，本件事證已臻明確，兩造其餘攻擊防禦方
    法及未經援用之舉證，經審酌核與本件判決結果不生影響，
    不再逐一論述，附此敘明。
八、據上論結，本件上訴為一部有理由，一部無理由，依民事訴
    訟法第450條、第449條第1項、第79條，判決如主文。
中    華    民    國    97    年    5    月    14    日
                    民事第二庭
                        審判長法  官  吳謙仁
                              法  官  蘇瑞華
                              法  官  李瓊蔭
正本係照原本作成。
不得上訴。
中    華    民    國    97    年    5     月    15    日
                              書記官  王才生


司法院資訊處製作；財團法人民間司法改革基金會備份。
